【裁判字號】    88,訴,358
【裁判日期】    890913
【裁判案由】    背信等
【裁判全文】
臺灣花蓮地方法院刑事判決                          八十八年度訴字第三五八號
    公  訴  人  臺灣花蓮地方法院檢察署檢察官
    被      告  壬○○
    被      告  乙○○
    右  一  人
    選任辯護人  曾泰源
    被      告  甲○○
    選任辯護人  吳明益
    被      告  庚○○
    被      告  辛○○
    被      告  己○○
    被      告  癸○○
右列被告等因背信等案件，經檢察官提起公訴（八十八年度偵字第一二四一號），本
院判決如左：
    主  文
壬○○為他人處理事務，意圖為第三人不法之利益，而為違背其任務之行為，致生損
害於本人之利益，處有期徒刑拾月。緩刑肆年。
石家進、乙○○、癸○○、庚○○、己○○、辛○○共同行使從事業務之人，明知為
不實之事項，而登載於其業務上作成之文書，足以生損害於他人，石家進、乙○○均
處有期徒刑伍月，如易科罰金以佰元折算壹日，均緩刑參年；癸○○、庚○○均處
拘役肆拾日，如易科罰金以佰元折算壹日，均緩刑貳年；己○○、辛○○均處拘役
貳拾日，如易科罰金以佰元折算壹日，均緩刑貳年。
    理  由
一、壬○○、癸○○、庚○○分別係花蓮縣富里鄉農會（以下簡稱：富里農會）前總
    幹事、理事會監事與前會計股長，乙○○、甲○○目前仍係富里農會職員，均係
    為富里農會處理業務之人。緣於民國（下同）八十二年五月間，富里農會為辦理
    該農會羅山碾米工廠吸塵設備及週邊設備工程（以下簡稱：吸塵週邊設備工程）
    ，報經臺灣省政府糧食局（以下簡稱：糧食局）核准補助工程費用新台幣（下同
    ）五十萬元後，當時任富里農會總幹事之壬○○竟基於圖利正峰自動機械廠（以
    下簡稱：正峰機械）負責人丁○○（現通緝中）之犯意，欲將該吸塵週邊設備工
    程交付丁○○所經營之正峰機械承作，即於富里農會逕行比價程序前，授意丁○○自行找尋二家廠商提供比價單或估價單以符合該吸塵週邊設備工程比價之形式
    上程序，丁○○乃商請瑞豐鐵材行負責人辛○○、東隆農機商行實際負責人己○○（掛名負責人為潘玉柳）二人提供，辛○○、己○○二人並無參與富里農會就
    該吸塵週邊設備工程比價及承作之意願，惟因礙於情面，竟分別在丁○○所提出
    之上開農會吸塵週邊設備工程空白比價單與丁○○已填載之估價單上，蓋渠等商
    號及負責人印章後交付丁○○，嗣於八十二年六月二十八日上午十時許，丁○○
    即持正峰機械之五十八萬元價格比價單與上開已蓋妥章之瑞豐鐵材行、東隆農機
    商行二家廠商之空白比價單，持至富里農會二樓會議室參與上開工程之招標比價
    之形式上作業，當場除主持比價程序之農會總幹事壬○○外，尚有承辦人甲○○
    及乙○○等二人，另辛○○則委由其妻丙○○持瑞豐鐵材行之印章前往富里農會
    ，在卷內「花蓮縣富里鄉農會八十二年度改善機房吸塵設備比價紀錄」（調查卷
    第八十八頁）上簽「瑞豐鐵材行」出席後，並未參與該比價會議即離席。而己○○則委由其妻戊○○攜帶「東隆農機商行」之商號章及負責人潘玉柳之印章前往
    富里農會，在上揭比價紀錄上蓋「東隆農機商行」之商號章及負責人潘玉柳之印
    章於出席欄後，亦未參與該比價會議即離席。渠等均已明知壬○○先前已授意以
    五十八萬元之金額交付丁○○承作系爭吸塵週邊設備工程，而當場實際參與比價
    之廠商僅有正峰機械一家，竟與壬○○基於共同圖利丁○○之犯意聯絡，由甲○○紀錄不實之開標經過，明知為不實之事項，而偽載當天（八十二年六月二十八
    日）到場參與比價之廠商另有瑞豐鐵材行及東隆農機行，並偽填瑞豐鐵材行以六
    十七萬五千元投標、東隆農機行以六十二萬三千元投標而參加上開比價程序於比
    價記錄上，壬○○、石家進、乙○○及丁○○並在上揭比價紀錄上簽名。嗣壬○○並代表富里農會以上開五十八萬元之價格與丁○○之正峰機械訂立工程合約，
    而實際並未出席上揭比價作業程序之富里農會監事癸○○、會計股長庚○○，亦
    均已明知壬○○先前已授意以五十八萬元之金額交付丁○○承作系爭吸塵週邊設
    備工程，竟分別於上開比價程序前及程序後，在上開不實之比價記錄上偽簽為當
    天之出席人員，均足以生損害於富里農會之利益及糧食局之審核。嗣系爭吸塵週
    邊設備工程業務承辦人甲○○乃持上開不實之比價紀錄，連同上開工程合約檢送
    糧食局核備時，因發包之機械規格不符，遭糧食局退件，即轉交乙○○繼續承辦
    該業務，乙○○即請示壬○○如何處理，壬○○仍續其圖利丁○○之犯意，私下
    與丁○○協議，仍由正峰機械承攬，惟變更機械規格俾便符合糧食局之要求，並
    逕行將上揭工程款提高為六十五萬元，另再訂一份工程合約，而同時授意乙○○
    無須重新再為比價程序，僅需依前開得標金額五十八萬元之比價記錄內容，繕改
    參加廠商比價之金額處，以符合正峰機械以六十五萬得標之紀錄即可，丁○○則
    另提供符合規格之六十五萬元工程預算書及富山農機行之空白比價單一份交付乙○○，供其偽造該第二份比價記錄（附於調查卷第七十一頁），乙○○據此乃偽
    簽「瑞豐鐵材行」、「東隆農機行」之名義於第二份比價紀錄之參加廠商出席欄
    內上，並再偽造一份比價日期同為八十二年六月二十八日之比價記錄，並偽載瑞
    豐鐵材行、東隆農機行及正峰機械分別以六十七萬五千元、六十八萬三千元及六
    十五萬元之金額參與比價，而由正峰機械得標等不實內容於其上，完成後再交付
    壬○○、癸○○、庚○○及甲○○及丁○○等人簽名，壬○○等人亦均明知實際
    上並未有該第二次比價程序，竟仍在該偽造之比價紀錄上偽簽為到場人，而後乙○○即持上開偽造得標金額為六十五萬元之比價紀錄、工程合約與工程預算書等
    資料檢送糧食局核備，亦足以生損害於富里農會之利益及糧食局之審核。嗣丁○○以六十五萬元之價格承攬系爭吸塵週邊設備工程後，因財力欠佳，於八十二年
    十一月七日向富里農會洽借四十萬元，壬○○身為富里農會總幹事，為富里農會
    綜理所有會務，明知依上揭工程合約規定付款辦法為「檢付空氣污染排放標準檢
    定合格證明書報經甲方（即富里農會）驗收後一次付清」，意圖為丁○○不法之
    利益，竟不顧承辦人乙○○、石家進之反對意見，違約借款四十萬元予丁○○。
    嗣因丁○○未履行合約，工程無法完工，所借貸之上開款項亦未歸還，富里農會
    因此受有損害，而壬○○雖在富里農會理事會之壓力下自行代為償還前述借款，
    惟已造成富里農會經辦系爭吸塵週邊設備工程之實際損害。
二、案經法務部調查局花蓮縣調查站移送台灣花蓮地方法院檢察署檢察官偵查起訴。
    理  由
一、右揭犯罪事實，除被告辛○○、己○○坦承犯行外，其餘被告均矢口否認上揭犯
    行，被告壬○○辯稱：借四十萬元給丁○○是為了讓工程能夠順利進行，而且伊
    身為總幹事也有權利借錢，這是依照慣例，但沒有法律依據。伊並沒有偽造文書
    ，這些都是主辦人乙○○、石家進他們在辦的，伊只有簽出席的名字。對於調查
    卷第七十一頁比價會議記錄內容伊不知道，他們也沒有開會，伊也沒有主持這個
    第二次比價會議。第一次比價會議（調查卷第八十八頁）伊有主持。是乙○○紀
    錄，廠商瑞豐及東隆兩家都有投標，最後是丁○○得標等語。被告乙○○辯稱：
    富里農會總幹事壬○○負責所有的業務，系爭工程業務也是要經過總幹事壬○○
    的核示，並不是伊主辦的，伊是聽總幹事壬○○指示來承辦這項業務。因為丁○○之前有承作富里農會的羅山碾米廠工程，總幹事壬○○基於丁○○對於系爭工
    程有所瞭解，就請丁○○畫圖，因為伊剛接這項業務，業務不熟，後來就依相關
    規定招標、六月二十八日那一天上午，有三家廠商來比價投標，當天由鄧總幹事
    主持，農會會計庚○○、甲○○、癸○○、伊和投標廠商丁○○，瑞豐鐵材行有
    代表來，東隆農機行也有派代表來，他們三家就來投標，開標結果由丁○○的正
    峰公司得標，得標後接著簽約並呈報糧管處，但因為規格不符被退件，當時是退
    件到供銷部甲○○那裡，石後來有簽上來有會伊該股，簽註以後呈總幹事壬○○
    核示，總幹事並沒有指示伊應如何做，要伊趕快做，總幹事後來有跟伊講，以六
    十五萬元讓丁○○的正峰公司來承作，也叫伊趕快製作一份合約書、比價紀錄送
    糧管處，因為伊剛接業務不熟，就照前次紀錄跟合約書再抄一份六十五萬元的資
    料，第二次的比價紀錄並沒有投標，也沒有開會，是伊拿去給總幹事壬○○、甲○○、庚○○、癸○○他們簽名，他們也都知道這個會沒有開，之後伊認為不對
    勁，就把這資料給擱置，但是有送六十五萬元的合約書給糧管處核備。這份契約
    書應該是在七月初送的，伊並沒有偽造文書等語。被告乙○○之選任辯護人更為
    其辯稱：被告乙○○並無偽造文書之犯行，系爭工程富里鄉農會既與丁○○簽訂
    正式合約，則為有效成立之契約，在此前提之下，雖被告乙○○對於第二次投開
    標紀錄，已供承確未進行，惟此係屬受總幹事壬○○之指示，而作出不實之文書
    。惟上揭文書並未損害於他人，蓋因開標之後，丁○○與富里農會簽訂合約送糧
    管處時，因「丁○○所繪製之設計工程機具，係屬濕式的，會造成第二次污染」
    為理由，予以退件，要求變更工程設計為乾式的，嗣才會有總幹事壬○○在疏忽
    未及考量其本得依契約及依職權，逕更改合約價格，無庸重新招標辦理之情形下
    ，卻指示被告乙○○再製作一份開標紀錄，斯時，被告乙○○亦因不熟悉業務而
    未加考量，認為長官指示即遵辦，但是後來覺得不對勁，而將資料擱置，就上開
    資料之未提出，實際上並未生損害於任何人，且亦因未及時送交，未生任何效力
    ，更不論損害到任何人權益，又嗣後被告乙○○即依原合約，另依契約權責內容
    ，準據對於工程變更規定辦理，參諸富里農會對於投標工程若有變更設計或工程
    增減數量，得協議議訂價格，參附件得以證明，是本件實際契約效力，非繫於糧
    管處，而應以原投標內容為憑據，從而，最後依契約雙方既可依變更工程之方式
    重新議價，其誠為總幹事權責範圍之內，就變更內容認為該變更為乾式設計之方
    式施工，自係工程變更，縱增加單價，壬○○自仍得與丁○○另訂契約，此時被
    告乙○○將該契約與丁○○以六十五萬元訂立，送交糧管處，未遭退件以觀，自
    是合法，不生損害於任何人，自與登載不實罪之構成要件有間，其行為應屬不罰
    等語。被告石家進辯稱：因丁○○在之前有承包富里農會的碾米廠工程，在八十
    二年三、四月時富里農會決定要做本件工程，總幹事壬○○向伊及乙○○說丁○○有這方面經驗，就請丁○○畫設計圖，伊是在八十二年六月初移交業務給乙○○來做，伊去接吳的業務，丁○○在伊業務交接之後才把設計圖畫好拿出來，之
    後拿給吳。因為當時伊的業務已經交接給吳，吳剛交接業務不是很熟，鄧指示伊
    協助吳辦理系爭工程，之後的作業程序都是由吳承辦，伊只是在八十二年六月二
    十八日當天比價、開標時幫吳填寫比價紀錄及開標程序，當天鄧為主持人，農會
    會計庚○○、乙○○、癸○○、伊和投標廠商丁○○，瑞豐鐵材行有代表來，東
    隆農機行也有派代表來，這兩家來參加比價。瑞豐鐵材行、東隆農機行代表在當
    天有當場寫比價單、也都有提出工程預算書及單價分析表，他們也有投標，開標
    結果由丁○○以五十八萬元得標，得標後由伊拿出事先寫好的工程合約書讓他們
    填，契約當事人由他們自己簽名蓋印，因為要趕在六月三十日之前報糧管處，由
    伊呈報。後來因為規格不符糧管處要求在七月初被退件，伊就簽呈給總幹事壬○○應該要重新發包過，總幹事有說要重新發包，但他私底下有告訴伊說，系爭工
    程還是由丁○○來承作，因為此時伊已不承辦這項業務，伊有告訴吳說總幹事有
    這個意思你自己斟酌，後來就由吳來作，第一份比價紀錄確實有依照相關規定辦
    理，第二份比價紀錄伊承認是錯誤的等語。被告石家進之選任辯護人為其辯護稱
    ：起訴書所指一次開標（即八十八年六月二十八日）開標過程，均按規定辦理，
    出席人員均列席，三家競標廠商亦均有出席並蓋章，被告石家進並無明知不實事
    項而為業務上登載不實之犯行。被告石家進於八十二年六月初即擔任富里鄉農會
    供銷部主任，本件工程係當時擔任會務之乙○○所承辦，被告自八十二年即交出
    會務，但因乙○○對於工程發包招標作業流程並不熟悉，乃由總幹事壬○○指示
    被告協助乙○○處理，被告於當日並非主持會議，而係擔任協助審查競標廠商之
    證件是否合於規定及撰寫開標紀錄，並陳報糧食局核備。故公訴人所指「壬○○
    基於圖利正峰機械丁○○之犯意」等情，實不知情，且對於壬○○授意丁○○自
    行找二家廠商提供比價單或估價單以符比價形式之要求等，並不知情。被告僅因
    職務關係，經壬○○表示其意見，知悉總幹事壬○○欲由丁○○承包之意願，惟
    並未與其謀議，而有任何不法圖利丁○○之犯意，此概由被告極力反對總幹事借
    款於丁○○，即知被告確非有與壬○○等圖利丁○○，而為背信於富里鄉農會之
    犯意。被告就第二次比價紀錄，因非主辦人員，對於乙○○製作實際未比價之紀
    錄，確不知情，填載「出席人員」雖有不當，但實係一時失慮，信任同事確實有
    依規章辦理而簽名於其上，但絕無背信之犯行，亦無據此行使該文書，致生損害
    富里農會之結果等語。被告癸○○、庚○○則坦承未參與比價程序而偽簽到場等
    情不諱，惟矢口否認有何犯行，辯稱渠等僅為形式上補簽名，對農會發包該工程
    之細節完全不知情等語。惟查：
（一）、上開空白比價單上之瑞豐鐵材行印章（附於調查卷第八十三頁）與前開第一
        份比價紀錄上參加廠商東隆農機商行之印章（附於調查卷第八十八頁）係被
        告辛○○、己○○開設商號之印章，業據被告辛○○、己○○供認不諱，另
        被告辛○○、己○○於本院審理時均自承：「系爭工程當時價錢太低了，我
        們均沒有意願要標此工程，是丁○○向我們稱林某本來在富里農會有在做羅
        山碾米廠之興建工程，他說他還可以再做系爭工程，他跟我們說要繼續承包
        這項工程，請我們兩家來陪標，比價單跟工程預算書、單價分析表都是丁○○在裡面弄好的，是丙○○、戊○○去農會的，並在第一份比價紀錄上簽到
        ，後來農會向丁○○說合約書上之規格不符，要重新來過，丁○○就拿空白
        比價單要我們在上面蓋章讓他拿去補資料，因為農會已經將工程決定由丁○○承做，我就幫他忙在空白的比價單上蓋商號印章，農會也要求我們拿印章
        到農會去補蓋章」等語（見本院卷第一一七頁），核與證人丙○○於本院調
        查時證稱「（問：妳有無代表瑞豐鐵材行到富里鄉農會參加系爭吸塵設備工
        程的投標程序，情形如何？）答：我只是簽名而已，因為丁○○之前有向我
        們買鐵材而認識他，他就打電話問我們說他在農會有工程要標，叫我們去農
        會簽名，我們本身並沒有意願要標這項工程，我也沒有帶工程預算書和單價
        分析表等資料過去農會，也沒有寫比價單，我過去之後，石家進只是拿會議
        紀錄叫我簽到而已，我就在比價會議紀錄上簽瑞豐鐵材行等字，簽完之後就
        回家了，我只有簽調查卷內第八十八頁之比價會議紀錄上之瑞豐鐵材行等字
        ，至於調查卷第七十一頁之比價會議紀錄上之瑞豐鐵材行上之字跡並非我所
        簽署，那是偽造的」等語（見本院卷第一四九頁），證人戊○○於本院審理
        時證稱「丁○○拿到我們家讓我們蓋章，我並沒有去農會參加過投標程序，
        及比價會議，我們真的沒有要標這個工程的意願，是幫丁○○的忙而已」等
        語（見本院卷第一九四頁）之情節相符，顯然當時被告丁○○亦有告知辛○○、己○○二人上開標單及估價單係伊欲用於富里農會就系爭工程之投標，
        而被告辛○○、己○○二人於提供商號印章予丁○○蓋用之際，並無實際參
        與比價，僅為概括陪標之意，是就嗣後甲○○所登載不實之比價紀錄，即有
        概括犯意之聯絡甚明。
（二）、被告辛○○、己○○並未分別代表瑞豐鐵材行、東隆農機商行前往富里農會
        就系爭工程為比價投標之行為，業如前述，另被告庚○○於本院審理時亦自
        承「合約書內容我並不知道，而且我也都沒有去開過比價會議，比價紀錄上
        的出席欄簽名是事後乙○○拿給我補簽的，我不知道他們有無開這個會」等
        語」（見本院卷第一九二頁），被告癸○○亦自承「我只有在比價會議出席
        欄簽名而已，並沒有開這個會，但內容知道一點」等語（見本院卷第一九二
        頁），且觀諸調查卷第一份比價紀錄（附於調查卷第八十八頁）之後，僅附
        有正峰機械新台幣五十八萬元之比價單一紙，並未見附有瑞豐鐵材行、東隆
        農機行所出具之標單及估價單，顯見當天比價程序中，被告丁○○雖持有上
        開二家廠商出具之比價單及估價單，然並未代替該該瑞豐鐵材行、東隆農機
        行為形式上參與比價之投標行為，則當時負責此業務之被告石家進登載於第
        一份比價紀錄之開標過程，顯屬不實，是被告壬○○、石家進、乙○○辯稱
        比價當天確實有依照相關程序召開比價會議，而投標三家廠商也都有派代表
        來農會參與比價投標之詞，顯屬不實，不足採信。
（三）、就調查卷第七十一頁之第二份比價紀錄而言，被告辛○○、己○○供稱渠等
        並未去參加富里農會第二次比價及開標程序，而被告石家進於本院調查時供
        稱「因丁○○在之前有承包我們農會的碾米廠工程，在八十二年三、四月時
        我們農會決定要做本件工程，總幹事壬○○向我及乙○○說丁○○有這方面
        經驗，就請丁○○畫設計圖，我是在八十二年六月初移交業務給乙○○來做
        ，而我去接乙○○的業務，丁○○在我業務交接之後才把設計圖畫好拿出來
        ，之後拿給乙○○。因為當時我的業務已經交接給乙○○，他剛交接業務不
        是很熟，壬○○即指示我協助乙○○辦理系爭工程，之後的作業程序都是由
        吳承辦，我只是在八十二年六月二十八日當天比價、開標時幫吳填寫比價紀
        錄及開標程序，‧‧‧‧‧‧，得標後由我拿出事先寫好的工程合約書讓他
        們填，契約當事人由他們自己簽名蓋印，因為要趕在六月三十日之前報糧管
        處，由我呈報。後來因為規格不符糧管處要求在七月初被退件，我就簽呈給
        總幹事壬○○應該要重新發包過，總幹事有說要重新發包，但他私底下有告
        訴我說，系爭工程還是由丁○○來承作，因為此時我已不承辦這項業務，我
        有告訴乙○○說總幹事有這個意思你自己斟酌，後來就由乙○○來作」（見
        本院八十九年七月五日調查筆錄）；「第二次比價紀錄（即調查卷第七十一
        頁）並沒有開會，那是乙○○寫的會議內容，寫完他拿給我們簽名」（見本
        院八十九年七月二十五日審判筆錄），「第二份比價紀錄我承認是錯誤的」
        （見本院八十九年八月八日審判筆錄）。另被告乙○○亦自承「因為丁○○
        之前有承作我們農會的羅山碾米廠工程，總幹事壬○○基於丁○○對於系爭
        工程有所瞭解，就請林畫圖，因為我剛接這項業務，業務不熟，後來我們就
        依規定招標。‧‧‧‧‧‧，開標結果由丁○○的正峰公司得標，得標後接
        著簽約並呈報糧管處，但因為規格不符被退件，當時是退件到供銷部甲○○
        那裡，石家進有簽上來有會我這股，簽註以後呈總幹事核示，總幹事並沒有
        指示我們如何做，要我們趕快做，總幹事後來有跟我講，以六十五萬元讓丁○○的正峰公司來承作，也叫我趕快製作一份合約書、比價紀錄送糧管處，
        因為我剛接業務不熟，我就照前次紀錄跟合約書再抄一份六十五萬元的資料
        ，第二次的比價紀錄沒有投標、也沒有開會，是我拿去給總幹事、甲○○、
        庚○○、癸○○、他們簽名，他們也都知道這的會沒有開，之後我認為不對
        勁，就把這資料給擱置，但是有送六十五萬元的合約書給糧管處核備。這份
        契約書應該是在七月初送的」等語（見本院八十九年七月五日調查筆錄），
        「第二份比價紀錄（即調查卷第七十一頁）並沒有開會，我就拿去給他們簽
        名」等語（見本院八十九年七月二十五日審判筆錄），核與被告癸○○、庚○○於本院調查、審理時供稱渠等在該份比價紀錄上簽名係事後被告乙○○
        拿去給渠等簽署的，渠等並未開這個比價投標會議等語相符，足見調查卷第
        七十一頁之第二份比價紀錄係被告乙○○所偽造者，昭然若揭。
（四）、再查，系爭吸塵週邊設備工程係由富里農會以六十五萬元之價格發包與被告
        丁○○所經營之正峰機械承作，並據以呈報糧食局補助一節，有行政院農委
        會東區糧食管理處以八十八年九月十七日（八八）農東糧三字第一三四○號
        函覆台灣花蓮地方法院檢察署檢察官在卷可參（見偵查卷第一０三至第一一
        一頁），是被告壬○○辯稱伊就第二份比價紀錄（即調查卷第七十一頁）之
        緣由不知情一節，顯係事後推諉之詞甚明。再按該合約第五款付款辦法即明
        文約定「檢附空氣污染排放標準檢定合格證明書報請甲方（即富里農會）驗
        收後一次付清」，而被告丁○○承包後，並未依約在四十天日曆天內完工，
        已嚴重違約，復於八十二年十一月七日向富里農會支借工程款四十萬，顯無
        資力完成，且在承辦人即被告甲○○與乙○○簽呈反對下，被告壬○○確無
        條件而違約出借該款項，就此亦據被告甲○○、乙○○二人於本院審理時供
        述屬實，且有申請書一紙附卷可參（附於調查卷第六十七頁），則被告壬○○圖利丁○○意圖甚為明確，且業已造成富里農會之實損。縱被告壬○○嗣
        於八十四年六月五日代墊該款返還富里農會，惟富里農會因系爭吸塵週邊設
        備工程無法完工，及借款後所生之利息無法填補，已生損害，是被告壬○○
        上開所辯借貸款項係其總幹事之職權等語，亦係卸責之詞，不足採信。
（五）、此外，並有富里農會專呈一紙、糧食局八十二年五月二十六號復富里農會函
        一紙、比價記錄、工程合約、預算書、正峰機械比價單及空白比價單各二份
        及行政院農委會東區糧食管理處八十八年九月十七日（八八）農東糧三字第
        一三四○號函、正峰機械八十二年十一月七日聲請書、收據各一紙、農會傳
        票三紙、取款條二紙在卷可稽，本件事證明確，被告等之犯行均洵堪認定，
        均應依法論科。
二、按比價會議紀錄載有應出列席人員，其目的係欲使列席之人，依其代表農會內部
    相關單位，為監督或審核其所欲發包之工程比價、投標之程序有無違法或不當之
    文書，查本件被告壬○○於案發時身為富里農會總幹事，就系爭吸塵週邊設備工
    程均由其負責作決策，整個公文送閱、招標、比價程序都由其主導；另被告石家
    進於案發當時擔任富里農會會務股長，負責法定會議、議事程序、系爭吸塵週邊
    設備工程亦屬於農會會務之一，也屬於其業務執掌範圍；而被告乙○○於案發當
    時擔任農會供銷部主任，系爭吸塵週邊設備工程亦與其業務範圍有關；被告庚○○時任富里農會會計股長，被告癸○○時任富里農會監事，就系爭吸塵週邊設備
    工程，應由其等負責整個比價、投標程序是否有違法或不當，負有監督、查核比
    價、投標程序是否真實之義務，分別為其等自承在卷，核被告壬○○、石家進、
    乙○○、癸○○、庚○○等人，均係犯刑法第二百十六條之行使第二百十五條之
    文書罪，被告壬○○、石家進、乙○○、癸○○、庚○○等人前後二次所犯刑法
    第二百十六條之行使第二百十五條之文書罪，時間緊接，所犯罪名相同，顯係出
    於概括之犯意為之，為連續犯，爰依刑法第五十六條之規定以一罪論，並加重其
    刑。又被告己○○、辛○○二人雖無業務上之身分，惟就上揭被告壬○○、石家
    進、乙○○、癸○○、庚○○等人所犯第一次刑法第二百十六條之行使第二百十
    五條之文書罪，有犯意聯絡及行為分擔，依刑法第三十一條第一項規定，仍以共
    犯論。被告壬○○另犯刑法第三百四十二條第一項之背信罪，所犯二罪間有方法
    、結果之牽連關係，應從一重之背信罪處斷。爰分別審酌被告等人之犯罪動機、
    目的、所用手段、所造成危害，及犯罪後之態度等一切情狀，分別量處如主文所
    示之刑。另被告石家進、乙○○、癸○○、庚○○、辛○○、己○○所處之刑，
    並均諭知易科罰金之折算標準。末查，被告壬○○、石家進、乙○○、癸○○、
    庚○○、辛○○、己○○等人，均未曾受有期徒刑以上刑之宣告，此分別有台灣
    花蓮地方法院檢察署刑案資料查註紀錄表、台灣高等法院被告全國前案紀錄表各
    七份在卷足憑，其等因一時失慮，偶罹刑典，被告壬○○已自掏腰包賠償玉里農
    會所受損害，其餘各人均有正當職業，本院認其等經此刑之宣告後，應知警惕而
    無再犯之虞，因認暫不執行其刑為當，分別予以宣告緩刑如主文所示之期間，用
    啟自新。
據上論結，應依刑事訴訟法第二百九十九條第一項前段、刑法第二百十六條、第二百
十五條、第三百四十二條第一項、第二十八條、第三十一條第一項、第五十五條後段
、第五十六條、第四十一條、第七十四條第一款，罰金罰鍰提高標準條例第一條前段
、第二條，判決如主文。
本案經檢察官李子春到庭執行職務
中      華      民      國    八  十  九  年    九    月    十三        日
                              臺灣花蓮地方法院刑事庭
                                  法  官  林  國  泰
右正本證明與原本無異。
如對本判決不服，應於送達後十日內，向本院提出上訴狀。（應抄附繕本）告訴人或
被害人如對於本判決不服者，應具備理由請求檢察官上訴，其上訴期間之計算係以檢
察官收受判決正本之日期為準。
                                  法院書記官
中      華      民      國    八  十  九  年    九    月    十六        日
附錄本判決論罪之法律條文：
刑法第二百十五條，第二百十六條，第三百四十二條。
刑法第二百十五條
從事業務之人，明知為不實之事項，而登載於其業務上作成之文書，足以生損害於公
眾或他人者，處三年以下有期徒刑、拘役或五百元以下罰金。
刑法第二百十六條
行使第二百十條至第二百十五條之文書者，依偽造、變造文書或登載不實事項或使登
載不實事項之規定處斷。
刑法第三百四十二條
為他人處理事務，意圖為自己或第三人不法之利益或損害本人之利益，而為違背其任
務之行為，致生損害於本人之財產或其他利益者，處五年以下有期徒刑、拘役或科或
併科一千元以下罰金。
前項之未遂犯，罰之。


司法院資訊處製作；財團法人民間司法改革基金會備份。
